臺灣高等法院交通事件裁定　　　　　　 100年度交抗字第20號
抗　告　人
即受處分人　宮兆鈞
上列抗告人因違反道路交通管理處罰條例案件，不服臺灣板橋地
方法院交通法庭，中華民國99年11月30日所為裁定（99年度交聲
字第2117號），提起抗告，本院裁定如下：
    主  文
抗告駁回。
    理  由
一、原裁定意旨略以：本件抗告人即受處分人宮兆鈞於民國99年
    4月28日上午9時25分許，騎乘車牌號碼079-CNH 號重型機車
    ，行經桃園縣大園鄉○○○路「華儲公司」前方設有機慢車
    兩段式左轉標誌之交岔路口，未遵守號誌指示二段式左轉，
    而逕行直接左轉往「海關大樓」方向行駛，經內政部警政署
    航空警察局保安警察隊第五分隊執勤員警當場攔停掣單舉發
    ，嗣受處分人於99年5 月10日提出申訴，經原處分機關調查
    結果，仍認受處分人確有前述違規行為，乃依道路交通管理
    處罰條例第48條第1項第2款、第63條第1項第1款（原處分漏
    載「第1款」）等規定，裁處罰鍰新臺幣（下同）600元，並
    記違規點數1 點之處分。受處分人不服聲明異議，原審經調
    查後，仍認受處分人於上開時、地不依標誌、號誌指示兩段
    式左轉之違規事實，而裁定駁回其異議之聲明。
二、本件抗告意旨略以：當時路面維修係路口兩個綠燈間25-30M
    距水溝及邊坡暨柏油鋪設工程，機車待轉區○○○○道供車
    輛出入，且維護工程已影響本人人身安全，沒人會願意靠近
    ，其若錯過該次←↑綠燈燈號左轉，就要直行後再回頭。又
    員警於原審所言均非事實，蓋員警既在海關大樓前執勤，焉
    可見另側路面有無施工？又本人通過時為9 時25分許，大部
    分機關均已上班，僅有本人一輛機車通過，何以其稱當時上
    下班時間，機車也不少。而其於原審所出示手機照片，係為
    次日所拍攝，當時還碰到施工工人稱該工程應還會做下一段
    ，同事告知應請其當證人，再返回時已未見其蹤影，經電詢
    NOKIA 手機公司後，已查詢得為99年5月7日拍攝。又固然原
    審判決所言抬頭即可見機車兩段式左轉號誌，但因確有路面
    維修工程，相信人身安全絕對比意外發生後檢討來的好，爰
    請撤銷原裁定云云。
三、經查：
  (一)本件受處分人於上開時間騎乘上揭重型機車，行經桃園縣大
    園鄉○○○路華儲公司前方之交岔路口，未依標誌指示以兩
    段式左轉，而逕直接從航勤北路左轉至海關大樓等情，業據
    受處分人於原審調查時坦承不諱，核與證人即舉發本案之警
    員潘彰勝於原審證述之情節相符（見原審卷第30-31 頁），
    並有舉發違規通知單1紙在卷可稽，應堪認定。
  (二)按標誌、標線、號誌之設置目的，在於提供車輛駕駛人及行
    人有關道路路況之警告、禁制、指示等資訊，以便利行旅及
    促進交通安全，道路交通標誌標線號誌設置規則第2 條定有
    明文，受處分人既騎乘機車使用道路，自應對道路上設置之
    所有標誌、標線、號誌加以特別之注意，並確實遵守，以維
    自身及其他用路人之安全。受處分人於聲明異議狀雖指稱：
    該路口之機車兩段式左轉標誌，因路障影響致無法清楚看見
    云云，然觀諸內政部警政署航空警察局99年5 月28日航警行
    字第0990013597號函所附舉發路口照片4 幀可知，系爭交岔
    路口前方10公尺道路旁設置有「機慢車兩段左轉」標誌，該
    標誌下方並設有「請右轉至前方路口待轉」之附牌一面；又
    在前開交岔路口旁及行車管制號誌（即紅綠燈）桿上均有設
    置「機慢車兩段左轉」標誌各一面；另依受處分人行向行經
    上揭交岔路口之右側路口亦劃設有「機車待轉區線」標線，
    是以此等標誌、標線之設置位置而言，駕駛人於將通過系爭
    交岔路口之際，或對前開交岔路口之行車管制號誌，或對路
    旁右側稍加注意，當可一併注意到該機車兩段式左轉之標誌
    。況徵以該路口行車管制號誌桿上所設「機慢車兩段左轉」
    標誌一面，該標誌與行車管制號誌係共桿設置，且與號誌燈
    頭等高，是駕駛人沿航勤北路行駛，在確認航勤北路華儲公
    司前方交岔路口號行車管制號誌顯示可否通行之同時，當可
    輕易見到該「兩段式左轉」標誌，堪認受處分人上開所辯因
    路障致無法看見該兩段式左轉標誌云云，尚非可採。
  (三)又證人潘彰勝於原審調查時證稱：伊當時是執行巡邏路檢勤
    務，伊在海關大樓前面，受處分人是從航勤北路要左轉海關
    大樓，當時的交通順暢，機車也都是兩段式左轉，並沒有影
    響到行車，伊沒有注意到那個地方有無工程，如果有，應該
    是小工程，因為伊收到異議單時，伊去現場看沒有看到，如
    果有也是小工程。當天伊執行勤務是半個小時，只抓到異議
    人一個沒有兩段式左轉，當時是上下班時間，機車也不少等
    語（見原審卷第30頁背面），顯見其他用路人並未有因施作
    工程而違規。而受處分人雖以員警在海關大樓前執勤，無法
    觀見另側路面有無施工、及本件違規時間為9 時25分許，機
    關多已上班，僅有本人一輛機車通過云云，指摘證人潘彰勝
    所證不實。惟依受處分人於原審調查時所提出手機內相片（
    無法列印），畫面中僅有一車道新鋪柏油路面，並無日期，
    受處分人在該次庭訊中亦坦承係事後前往該地拍攝（以上見
    原審卷第30頁背面），已無法證明舉發當時是否確有施工及
    其施工範圍。又受處分人抗告意旨一面表示該照片係次日（
    違規日期為99年4月18日）所拍攝；另一面又稱經電詢NOKIA
    公司查得為99年5月7日拍攝，供述亦非一致，更難採信。況
    受處分人於原審調查時亦供稱：當時的圍籬是在小山貓旁邊
    ，過了圍籬旁邊才是機車待轉區等語；於抗告意旨復指稱：
    機車待轉區○○○○道供車輛出入等語，基此對照證人潘彰
    勝於原審所提出舉發路口照片所示，該機車待轉區係設於出
    入口車道右側（自華儲股份有限公司朝海關大樓方向）轉彎
    處，且大部分待轉區域均未佔用該出入口直行車道（見原審
    卷第34頁），顯見縱有施工情形，該機車待轉區亦確未被施
    工圍籬所佔用，且依出入口車道上之車輛仍可進出，當無危
    及相離更遠在機車待轉區停等通行之駕駛人身體、生命安全
    。末參以從機車待轉區朝警方攔停點所拍攝之照片（見原審
    卷第33頁），此間視野並無足以遮蔽、障礙之物，執勤員警
    自可觀見該機車待轉區全貌，則證人潘彰勝執勤時既均未見
    該處有施工情形，益證縱有該項工程，殊不影響受處分人依
    上開標誌指示兩段式左轉無訛。至上午9 時25分許，固逾一
    般公務機關上班打卡時間，然該處為臺灣桃園國際機場，且
    設有海關大樓、報關行、及倉儲業者等公民營機關，衡情在
    白天工作期間應會有往來洽公、商等車輛，是證人潘彰勝上
    開所證，核與常情無違，自可採信。
  (四)另受處分人聲明異議、抗告狀中雖聲請向施工單位函詢當日
    施工情形。然本案於舉發當日縱有施工，因施工單位不明，
    無從查處外，依前揭各節說明，當日現場縱有「施工」並不
    影響受處分人兩段式左轉義務之遵守，自無就此再加調查之
    必要，附此敘明。
  (五)綜上，本件違規地點之機車兩段式左轉標誌確實清楚，且可
    輕易觀見，受處分人本應加以注意，並確實遵守。此外，本
    件復查無可資主張行政罰法第13條避難行為之免責事由，則
    受處分人於前揭時、地騎乘機車未依標誌指示以兩段方式進
    行左轉彎，自應依法裁處，原審基此駁回受處分人之聲明異
    議，經核並無違誤。是本件抗告，為無理由，應予駁回。
四、據上論結，應依道路交通事件處理辦法第25條，刑事訴訟法
    第412 條，裁定如主文。
中    華    民    國   100    年    1     月    20    日
                  刑事第二十二庭審判長法  官  郭雅美
                                      法  官  李麗珠
                                      法  官  洪于智
以上正本證明與原本無異。
不得抗告。
                                      書記官  強梅芳
中    華    民    國   100    年    1     月    20    日